【裁判字號】    97,上易,1175
【裁判日期】    970624
【裁判案由】    偽造貨幣
【裁判全文】
台灣高等法院刑事判決                97年度上易字第1175號
上  訴  人  台灣基隆地方法院檢察署檢察官
被      告  乙○○
上列上訴人因被告行使偽造貨幣案件，不服台灣基隆地方法院九
十七年度易字第一一八號，中華民國九十七年三月二十六日第一
審判決（聲請簡易判決處刑案號：台灣基隆地方法院檢察署九十
七年度偵字第一一號），提起上訴，本院判決如下：
    主  文
上訴駁回。
    理  由
一、聲請簡易判決處刑意旨略以：被告乙○○於民國九十六年五
    月初某日，在台北市○○路，收受友人所交付面額新台幣（
    下同）一千元之偽鈔一張（號碼LM564225XQ，下稱系爭偽鈔
    ）後，明知系爭偽鈔係偽造之通用紙幣，竟基於收受後行使
    之犯意，於同年月十七日下午五時五十分許，駕駛車號9K-6
    631 號自用小客車，途經國道三號高速公路北上七堵收費站
    第三車道時，持系爭偽鈔，向收費員甲○○購買通行回數票
    ，旋為甲○○發覺而報警查獲，因認被告涉犯刑法第一百九
    十六條第二項之行使偽造紙幣罪嫌云云。
二、本院審理結果，認原判決對被告為無罪之諭知，核無不當，
    應予維持，並引用原判決（如附件）記載之證據及理由。
三、檢察官上訴意旨略以：被告自承當天皮包內有一萬五千元云
    云，則被告豈會剛好拿到偽鈔予甲○○？再者，甲○○證稱
    ：如果混在許多張鈔票中，可能看不出來，但單獨一張應該
    看得出來等語，是倘被告皮包內確有其餘十四張千元鈔票，
    員警勢必全部送往中央印製廠鑑定，以查明有多少張偽鈔，
    是被告當時究係攜帶多少紙鈔即有查明必要。而檢察官於原
    審曾當庭聲請傳喚員警黃世博、丙○○調查，以瞭解查獲情
    形，詎竟遭原審駁回，原審未盡調查之能事已甚明瞭。原判
    決自難認為妥適，請予撤銷，另為適當之判決云云。
四、按犯罪事實應依證據認定之，無證據不得認定犯罪事實；又
    不能證明被告犯罪者，應諭知無罪之判決，刑事訴訟法第一
    百五十四條第二項及第三百零一條第一項分別定有明文。而
    所謂認定犯罪事實之證據，係指足以認定被告確有犯罪行為
    之積極證據而言，該項證據自須適合於被告犯罪事實之認定
    ，始得採為斷罪資料，如未能發現相當證據，或證據不足以
    證明，自不能以推測或擬制之方法，以為裁判之基礎。
五、經查：
  (一)原判決已綜合被告之供述及證人甲○○證述之情節，說明被
    告所辯行使系爭偽鈔之前並不知是偽鈔等語，堪予採信之理
    由。所為論斷，核與卷內證據資料相符，且無違背經驗法則
    或論理法則之情形。
  (二)至於被告被查獲之際，其原置放系爭偽鈔之皮夾內是否尚有
    其餘千元鈔票一節，查：
  證人甲○○於原審已證稱：伊有看見被告之皮夾內尚有其餘
    數量不詳之千元鈔票，被告由鈔票中間抽出一張交給伊，向
    伊購買價值四百元之回數票，伊發現係偽鈔，即跟被告說該
    張鈔票疑似偽鈔，當時被告一臉莫名其妙地看伊，反問伊有
    什麼問題等情（見原審卷第一四至一七頁）。足見被告皮夾
    內原本除系爭偽鈔外，應存有其餘千元鈔票無誤。
  至於被告之警詢筆錄雖載有「（問：你身上有無其他偽鈔？
    是否願意配合警方及收費員檢視？答：）願意。（經檢視身
    上已沒有錢）」等字樣。然查，證人即負責上開警詢筆錄詢
    問職務之警員丙○○於本院已證稱：當時因收費員（即甲○
    ○）只報告有一張偽鈔，彼也不知道被告身上尚有何鈔票，
    所以並沒有檢查被告身上所有鈔票等語；且對於上開警詢筆
    錄何以有「（經檢視身上已沒有錢）」等字樣，說明彼只是
    以口頭詢問，但並未搜身等情。益見警員於查獲本件時，確
    實未對被告皮夾內是否存有其餘千元鈔票一節為查證。從而
    ，本件尚不得以警員未持其餘千元鈔票送請鑑定真偽，即認
    被告當時僅持有一張系爭偽鈔。上訴意旨指警員並未查獲其
    餘千元鈔票，質疑被告僅持有一張系爭偽鈔，應當知係偽造
    者云云，顯有誤會。
  (三)又被告既不知所使用之系爭偽鈔係偽造者，則系爭偽鈔究竟
    如何而來，原不影響判決事實之認定。檢察官復聲請調查被
    告持有系爭偽鈔之來源一節，核無必要，附此敘明。
六、從而，原審以檢察官所舉之證據，尚不足以證明被告確有行
    使系爭偽鈔之犯意，而為被告無罪之判決，經核其認事用法
    及證據之取捨，並無違誤。檢察官上訴意旨所陳各節，仍無
    從使本院形成有罪之心證，其上訴為無理由，應予以駁回。
據上論斷，應依刑事訴訟法第三百六十八條、第三百七十三條，
判決如主文。
本案經檢察官黃全祿到庭執行職務。
中    華    民    國    97    年    6     月    24    日
                  刑事第二十庭審判長法  官  楊貴雄
                                    法  官  鄧振球
                                    法  官  林立華
以上正本證明與原本無異。
不得上訴。
                                    書記官  廖月女
中    華    民    國    97    年    6     月    25    日


司法院資訊處製作；財團法人民間司法改革基金會備份。
